ACORDAO-COMPLETO-2557840

ACÓRDÃO DE RELAÇÃO

ACÓRDÃO DE RELAÇÃO 856/2023 ATA 2/2023 - PRIMEIRA CÂMARA

Acórdão 856/2023-TCU-Primeira Câmara
VISTOS e relacionados esses autos que tratam de tomada de contas especial (TCE) instaurada pelo Comando de Artilharia Divisionária da 1ª Divisão de Exército - MD/CE, em desfavor de Vera Lúcia Marques da Silva Conceição, em razão de apropriação indevida da pensão paga a Guiorene Rodrigues Pereira, no período de 21/12/1999 a 1/7/2000, após o óbito da beneficiária, ocorrido em 20/12/1999;
Considerando que a Resolução-TCU 344/2022, aprovada em 11/10/2022, estabelece, entre outros, que: prescrevem em cinco anos as pretensões punitiva e ressarcitória nos processos de controle externo, em curso no Tribunal de Contas da União (art. 2º) ; 
Considerando que, de acordo com a Resolução: o prazo de prescrição será contado do dia em que tiver cessado a permanência ou a continuidade, no caso de irregularidade permanente ou continuada (art. 4º, inciso V) e a prescrição se interrompe por qualquer ato inequívoco de apuração do fato (art. 5º, inciso II) ;
Considerando que, com base nos dispositivos supracitados, o prazo de prescrição da pretensão punitiva e ressarcitória do TCU, em relação aos fatos apurados nos autos, começou correr em 21/12/1999, quando a Administração tomou ciência do fato e adotou medidas para suspender o pagamento da pensionista falecida (peça 13, pp. 1-2) ; 
Considerando que a prescrição foi interrompida em 2/10/2009, pela emissão do Ofício 001-Sind, mencionado no relatório de sindicância peça 13, p. 1, ofício esse que teria sido emitido com a finalidade de solicitar que a responsável comparecesse ao Quartel da 2ª CSM, para ser inquirida (peça 13, p. 1) ;
Considerando que, no que concerne ao período de praticamente 10 anos, entre 21/12/1999 e 2/10/2009, não há alusão nos autos a nenhum ato que caracterize causa interruptiva, suspensiva ou impeditiva da prescrição;
Considerando que o Superior Tribunal Militar proferiu decisão que declarou extinta a punibilidade do delito imputado à responsável (peça 14, pp. 1) ;
Considerando que a responsável ainda não foi citada pelo TCU;
Considerando que o AUFC da SecexTCE propôs o arquivamento dos autos, sem julgamento do mérito, em razão de o valor atualizado do débito ser inferior ao limite mínimo de R$ 100.000,00;
Considerando que o mesmo AUFC da SecexTCE reconheceu a ocorrência da prescrição;
Considerando a anuência do titular da unidade instrutiva à proposta formulada pelo AUFC-instrutor;
Considerando que o representante do Ministério Público/TCU sugeriu o arquivamento dos autos, por falta de pressuposto de desenvolvimento válido e regular do processo, em razão do longo transcurso de tempo entre a ocorrência das irregularidades e citação da responsável, que compromete o exercício pleno do direito ao contraditório; e
Considerando que, o Regimento Interno do TCU estabelece que, a critério do Relator, poderá ser submetido ao Colegiado, mediante Relação, processo em que o relator acolha pareceres convergentes acerca do arquivamento de processos (art. 143, inciso V, alínea "a") ;
 Os Ministros do Tribunal de Contas da União, reunidos em sessão da Primeira Câmara, ACORDAM, por unanimidade, com fundamento nos arts. 1º, inciso I, da Lei 8.443/1992, 143, inciso V, alínea "a", e 212 do Regimento Interno/TCU, 4º, inciso V, 5º, inciso II, da Resolução-TCU 344/2022, 2º, inciso II, e 9º, da Resolução-TCU 315/2020, em determinar o arquivamento do processo a seguir relacionado, sem julgamento de mérito, em razão da consumação da prescrição das pretensões punitiva e ressarcitória, e em ordenar a adoção da seguinte medida, tendo em vista o proposto nos pareceres precedentes: 
1. Processo TC-Processo 038.633/2021-3 (TOMADA DE CONTAS ESPECIAL) 
	1.1. Responsável: Vera Lucia Marques da Silva Conceição (XXX.517.327-XX) .
	1.2. Órgão: Comando de Artilharia Divisionária da 1ª Divisão de Exército - MD/CE.
	1.3. Relator: Ministro Walton Alencar Rodrigues.
	1.4. Representante do Ministério Público: Procurador Rodrigo Medeiros de Lima.
	1.5. Unidade Técnica: Unidade de Auditoria Especializada em Tomada de Contas Especial (AudTCE) .
	1.6. Representação legal: não há.
	1.7. Determinações/Recomendações/Orientações: 
1.7.1. dar ciência ao Comando de Artilharia Divisionária da 1ª Divisão de Exército - MD/CE de que a morosidade na instauração da TCE que constitui objeto destes autos fere os princípios da razoabilidade e da eficiência, podendo tal situação de ineficiência na condução de processos gerar a responsabilização dos agentes que tiverem dado causa ao comprometimento do seu regular processamento e apreciação, nos termos do art. 8º da Lei 8.443/1992.

Primeira Câmara

Vera Lucia Marques da Silva Conceição (XXX.517.327-XX).

WALTON ALENCAR RODRIGUES

não há.

Procurador Rodrigo Medeiros de Lima.

TOMADA DE CONTAS ESPECIAL (TCE)

Unidade de Auditoria Especializada em Tomada de Contas Especial (AudTCE).